臺灣高雄地方法院刑事判決　　　　　　　　　　　　九十二年度易字第二二四號
　　公　訴　人　臺灣高雄地方法院檢察署檢察官
　　被　　　告　丁○○
　　選任辯護人　陳正男律師
　　　　　　　　侯勝昌律師
　　　　　　　　許瑜容律師
　　被　　　告　甲○○
右列被告因違反商標法案件，經檢察官提起公訴（九十二年度偵字第一二三一○號）
，本院判決如左：
    主  文
丁○○、甲○○均無罪。
    理  由
一、公訴意旨略以：被告丁○○、甲○○均明知如附件所示之「曼世宓」（ＭＡ－Ｓ
    ＭＩＥ）商標圖樣，係告訴人戊○○向我國經濟部智慧財產局申請註冊登記，取
    得商標專用權之註冊商標，指定使用於化粧品、燙髮液、染髮劑、人體用清潔劑
    、護膚油、肌膚保養液、胸部營養霜、面霜、香水、口紅、粉底霜、體香劑、化
    粧水、除皺霜、護髮霜、敷面膜、減肥霜、洗面乳、洗髮乳、潤髮乳及其他應屬
    本類之一切商品，現仍在商標專用期間內。緣丁○○與戊○○因生意往來而認識
    ，於民國九十一年三月間在產品展示會上，戊○○同意將「曼世宓」化妝品之部
    份出貨予丁○○，由丁○○自行銷售，丁○○因此取得「曼世宓」產品實物，詎
    丁○○未經戊○○之同意或授權，見戊○○之「曼世宓」化妝品在台灣及大陸地
    區行銷行情甚佳，竟自九十二年三月間起，提供戊○○之「曼世宓」產品作為樣
    本，全權委託址設高雄市○鎮區○○路一七七號「穆姿儂化工廠有限公司」（下
    稱穆姿儂公司）之負責人甲○○，仿造與戊○○之「曼世宓」產品十分近似，由
    丁○○命名為「曼世麗」之產品，甲○○即委託其他廠商，將近似於「曼世宓」
    註冊商標之「曼世麗」（ＭＡ－ＳＭＬＩ）圖樣，打印於卷附內容物所示之化妝
    品中環蓋及外包裝上，而意圖欺騙他人，於同一商品，使用近似於他人註冊商標
    之圖樣，並將「曼世麗」產品製造完成後交貨予丁○○，自九十二年三月底開始
    ，丁○○陸續將「曼世麗」產品出口至大陸地區銷售，並在台灣屏東之商店內販
    賣，經戊○○於九十二年四月份請求停止製造銷售仿冒之「曼世麗」產品仍不停
    止，嗣於九十二年五月二十一日十三時許，為警會同戊○○持法官所核發之搜索
    票，共同至甲○○所經營，位在高雄市前鎮區○○○○路六號之穆姿儂公司廠房
    內查獲，並扣得甲○○受丁○○之委任，正製造填充印有「曼世麗」圖樣之仿「
    曼世宓」化妝品十支裝空盒七百五十個、三支裝空盒二千九百個、中環蓋二萬五
    千支、成品六千五百支及灌裝機一台，認被告涉犯修正後商標法第八十一條第三
    款（商標法於九十二年五月二十八日修正）之罪嫌云云（原起訴檢察官認被告係
    涉犯修正前商標法第六十三條之罪嫌，惟經蒞庭公訴之檢察官變更起訴法條。）
二、本件公訴意旨認被告涉犯修正後商標法第八十一條第三款之罪嫌，無非係以告訴
    人戊○○之指述、商標註冊證、經濟部智慧財產局商標核准審定書、品茂公司出
    貨單及扣案之前揭證物為論據。訊據被告丁○○固坦承確實有委託品茂塑膠工業
    股份有限公司（下稱品茂公司）製造扣案之彈力活膚精華液安瓶及中環蓋，並使
    用「曼世麗ＭＡ－ＳＭＬＩ」商標，且請另一家公司製造印有「曼世麗ＭＡ－Ｓ
    ＭＬＩ」商標的外包裝盒等情；甲○○亦坦承其有製作安瓶的內容物，並將內容
    物裝入印有「曼世麗ＭＡ－ＳＭＬＩ」商標之商品等情，惟被告均堅決否認有何
    違反商標法之犯行，並均辯稱其不知該商標已註冊，且製造該扣案商品及委託品
    茂公司製造安瓶、中環蓋其上印有「曼世麗ＭＡ－ＳＭＬＩ」商標，係在告訴人
    戊○○取得「曼世宓ＭＡ－ＳＭＩＥ」之商標權以前所製造，則其並無侵害告訴
    人之商標權等語。
三、按犯罪事實應依證據認定之，無證據不得推定其犯罪事實；又不能證明被告犯罪
    ，應諭知無罪之判決，刑事訴訟法第一百五十四條、第三百零一條分別定有明文
    。又商標專用期間為十年，自註冊之日起算；又商標主管機關於申請註冊之商標
    ，經審查後認為合法者，以審定書申請人及其商標代理人，並公告於商標主管機
    關公報，自公告之日起滿三個月無人異議，或異議不成立確定後，始予註冊。並
    以公告期滿次日為註冊日，為九十二年五月二十八日修正前商標法第二十四條第
    一項、第四十一條第一項分別明文規定。雖本案被告行為後商標法於九十二年五
    月二十八日修正，已修正為商標自註冊公告當日起，由權利人取得商標權，商標
    權期間為十年，且該條號亦變更為二十七條。惟查本案告訴人戊○○之「曼世宓
    ＭＡ－ＳＭＩＥ」商標是於九十一年八月九日申請、九十二年五月十六日註冊，
    有經濟部智慧財產局商標註冊簿在卷可稽，乃於九十二年五月二十八日商標法修
    正前即已申請，有關取得商標權之時點應適用修正前之商標法第二十四條規定，
    附此敘明。
四、經查：
  (一)本件扣案證物彈力活膚精華液安瓶所使用之「曼世麗ＭＡ－ＳＭＬＩ」商標與告
    訴人戊○○所有之註冊第0000000號「曼世宓ＭＡ－ＳＭＩＥ」之商標權
    之商標相較，二者之中文「曼世麗」與「曼世宓」及外文「ＭＡ－ＳＭＬＩ」與
    「ＭＡ－ＳＭＩＥ」外觀上相彷彿，異時異地於購買時施以普通所用之注意，應
    有發生混淆誤認之虞，應屬近似之商標，此有經濟部智慧財產局九十二年十一月
    十九日（九二）智商○九四一字第九二八○五六九八八○號函、照片三張在卷可
    稽。又被告於包裝產品之外紙盒上所使用之「曼世麗ＭＡ－ＳＭＬＩ」商標，與
    告訴人產品之外紙盒上所使用之「曼世宓ＭＡ－ＳＭＩＥ」商標，二者之中文「
    曼世麗」與「曼世宓」及外文「ＭＡ－ＳＭＬＩ」與「ＭＡ－ＳＭＩＥ」外觀上
    相彷彿，異時異地於購買時施以普通所用之注意，應有發生混淆誤認之虞，應屬
    近似之商標，此有扣案之產品紙盒照片二張可稽。
  (二)惟按九十二年五月二十八日修正前商標法第四十一條規定，商標主管機關於申請
    註冊之商標，經審查後為合法者，應以審定書送達申請人及其商標代理人，並公
    告於商標主管機關公報，自公告之日起滿三個月無人異議，或異議之成立確定，
    始予註冊，並以公告期滿次日為註冊日。是以商標審定後，依法公告於商標公報
    之日，即為「審定公告日」，自審定公告日之日起滿三個月無人異議，或異議不
    成立確定後，始予註冊，並以公告期滿次日為「註冊日」；又商標註冊後，主管
    機關刊登註冊後，主管機關刊登註冊公告於商標公報之日，為「註冊公告日」，
    又實務上，「註冊日」與「註冊公告日」相差一個月；至一般民眾於註冊公告日
    前，是否可明確知悉該商標申請人已取得商標權乙節，依前述說明，商標在確定
    註冊並經經濟部智慧財產局為「註冊公告」之前，一般民眾通常無法知悉該申請
    人確已取得商標權，有經濟部智慧財產局九十三年四月五日智商字第○九三○○○二六一八－○號函在卷可參。
  (三)查本案告訴人戊○○所有註冊第0000000號「曼世宓ＭＡ－ＳＭＩＥ」之
    商標，係於九十一年八月九日向經濟部智慧財產局申請、於九十二年二月十六日
    審定公告、九十二年五月十六日註冊，九十二年六月十六日註冊公告，則告訴人
    戊○○於九十二年五月十六日始取得「曼世宓ＭＡ－ＳＭＩＥ」之商標權，有商
    標註冊證、經濟部智慧財產局商標註冊簿在卷可稽。證人即品茂公司業務員乙○○具結證稱：於九十二年三月二十日，被告甲○○帶被告丁○○來跟伊訂貨，由
    丁○○與伊確認安瓶文字及圖樣、稿件及修改，被告二人所訂的安瓶上面的文字
    是品茂公司委託外包公司印刷第一批貨是在九十二年三月二十八日出貨，後來
    是陸陸續續出貨，在九十二年五月八日全部出貨完畢，且於九十二年五月八日以
    後被告二人就沒有再跟伊訂類似本案扣案之安瓶及中環蓋，但有訂購其他產品，
    於本案發生後，伊才知道商標糾紛，在此之前伊根本不知道有商標註冊之事等語
    明確，且有品茂公司出貨單在卷可稽。又證人即被告甲○○亦具結證稱：被告丁○○於九十二年三月二十日向伊訂貨，被告丁○○有拿安瓶內之內容物給伊看，
    該物是用安瓶裝著，伊倒出來就知道內容物為何，於三月二十八日品茂公司才交
    第一批安瓶給伊，於九十二年四月一日、二日完成第一批成品，警方查扣的半成
    品是四月中旬開始做的，扣案之成品係於九十二年四月十五日、十六日完成，丁○○於九十二年五月八日是最後一批委託伊製造與扣案物相同的產品，因為工廠
    是九十二年五月八日出貨，伊同年五月九日才開始做，為警查獲當時，伊並沒有
    再填裝這些產品等語明確。又告訴人戊○○雖自承於九十一年九月在被告丁○○
    家裡就有跟被告丁○○說過伊有以「曼世宓ＭＡ－ＳＭＩＥ」圖樣申請商標權等
    語，為被告丁○○所否認；且告訴人亦自承其沒有見過被告甲○○，其不認識甲○○，所以其沒有跟甲○○說申請商標權之事等語，則告訴人於九十二年五月十
    六日取得前揭商標權後，於本案查獲前（九十二年五月二十一日十三時許），並
    未告知被告其已取得前揭商標權，且依前揭經濟部智慧財產局九十三年四月五日
    智商字第○九三○○○二六一八－○號函示，在確定註冊並經為「註冊公告」之
    前，一般民眾通常無法知悉申請人確已取得商標權，有該函在卷可佐，足認被告
    於當時並不知道告訴人確已取得該商標權之情事，此外亦查無其他證據足以認被
    告於告訴人所有「曼世宓ＭＡ－ＳＭＩＥ」商標即九十二年六月十六日註冊公告
    日前，即已知悉告訴人就該商標已取得商標專用權等情。
 (四) 綜上所述，被告丁○○、甲○○均係在告訴人戊○○於九十二年五月十六日取得
    「曼世宓ＭＡ－ＳＭＩＥ」商標權之前即已製造使用「曼世麗ＭＡ－ＳＭＩＬ」
    商標之產品，因被告二人於製造使用「曼世麗ＭＡ－ＳＭＩＬ」商標之產品時，
    告訴人戊○○尚未取得「曼世宓ＭＡ－ＳＭＩＥ」商標權，且至告訴人於九十二
    年五月十六日取得商標權，九十二年六月十六日始為註冊公告，被告並無從知悉
    告訴人已取得該商標之商標權，足認被告並無意圖欺騙他人或未經商標權人同意
    而使用，於同一或類似商品使用近似於註冊商標之犯意及犯行，此外本院復查無
    其他證據證明足資認定被告確有公訴人所指之違反商標法之犯行，不能證明被告
    犯罪，依法應諭知無罪之判決。
四、據上論斷，應依刑事訴訟法第三百零一條第一項，判決如主文。
本案經檢察官丙○○到庭執行職務。
中      華      民      國      九十三      年    五    月    二十一    日
                                  臺灣高雄地方法院刑事第七庭
                                      審判長法  官  曾逸誠
                                            法  官  廖純卿
                                          法  官  陳月雯
右正本證明與原本無異。
如不服本判決，應於判決送達後十日內，向本院提出上訴狀。
                                            書記官  林佳蓉
中      華      民      國      九十三      年    五    月    二十四    日
